【裁判字號】    98,交聲,745
【裁判日期】    980805
【裁判案由】    違反道路交通管理處罰條例聲明異議
【裁判全文】
臺灣士林地方法院交通事件裁定         98年度交聲字第745號
原處分機關  交通部公路總局臺北區監理所蘆洲監理站
異  議  人
即受處分人  乙○○
上列異議人即受處分人因違反道路交通管理處罰條例案件，對於
交通部公路總局臺北區監理所蘆洲監理站於中華民國98年6 月25
日所為之裁決（原處分案號：北監蘆字第裁46-C00000000號）聲
明異議，本院裁定如下：
    主  文
原處分撤銷。
乙○○汽車駕駛人駕駛汽車肇事，無人受傷或死亡而未依規定處
置，處罰鍰新臺幣壹仟元。
    理  由
一、原處分意旨略以：異議人即受處分人乙○○於民國98年6 月
    16日下午2 時29分許，騎駛車牌號碼DNS-122 號輕型機車，
    搭載其妻丙○○，行經臺北縣淡水鎮○○路、原德路口，與
    甲○○騎駛之車牌號碼GQO-221 號重型機車發生碰撞而肇事
    ，並致甲○○受傷而逃逸，為警依法舉發，故依道路交通管
    理處罰條例第62條第4 項之規定，裁處異議人罰鍰新臺幣（
    下同）6 千元，並吊銷駕駛執照等語。
二、異議意旨則略以：當時係遭甲○○所騎機車碰撞而倒地，因
    本身僅有輕微擦傷，且見甲○○並未受傷，故本於息事寧人
    而逕自騎車離去，甲○○當場亦無異議，絕非明知對方受傷
    而逃逸，故向本院提出異議，求為撤銷原處分。
三、按汽車駕駛人駕駛汽車肇事致人受傷或死亡者，應即採取救
    護措施及依規定處置，並通知警察機關處理，不得任意移動
    肇事汽車及現場痕跡證據，違反者處3 千元以上9 千元以下
    罰鍰。但肇事致人受傷案件當事人均同意時，應將肇事汽車
    標繪後，移置不妨礙交通之處所；前項駕駛人肇事致人受傷
    而逃逸者，吊銷其駕駛執照；致人重傷或死亡而逃逸者，吊
    銷其駕駛執照，並不得再考領，道路交通管理處罰條例第62
    條第1 項前段、第3 項、第4 項定有明文。準此，行為人對
    於因其肇事而發生死傷之事實，固不以明知為必要，但仍須
    證明行為人對於肇事致人死傷之事實有所認識，而有逃逸之
    不確定故意，始能論以肇事致人死傷而逃逸之處罰。
四、訊據異議人雖坦承於上開時間、地點，與甲○○騎駛機車發
    生碰撞而肇事，然辯稱甲○○當時機車並未倒地，因見其身
    體並未受傷，本於息事寧人而離去等語。經查：
    (一)有關異議人與甲○○於上開時間、地點騎駛機車肇事，
        異議人並未停留現場而離去乙節，業經異議人自承在卷
        ，核與證人甲○○、丙○○於本院之證述情節相符，並
        有卷附臺北縣政府警察局淡水分局98年7 月10日北縣警
        淡交字第0980020259號函附道路交通事故現場圖、道路
        交通事故調查報告表、現場照片、調查筆錄可參，自堪
        認定屬實。
    (二)原處分機關認異議人肇事致人受傷而逃逸，無非係以甲○○警詢指訴異議人肇事逃逸為其主要論據，且依甲○○當庭提出之馬偕紀念醫院淡水分院診斷證明書，確足
        以證明甲○○因本件車禍而受傷。惟依甲○○於本院之
        證述，車禍發生後異議人機車倒地，伊機車則沒有倒地
        ，當時感覺左腳膝蓋會痛，長褲有破，但要翻開褲子才
        能看見傷口，異議人可能不知道伊有受傷而離去，伊當
        場也沒有異議，事後看見傷口才嚇到，所以報警找救護
        車，事後觀看現場監視錄影，認為對方有錯，才提出傷
        害告訴等語（98年8 月4 日訊問筆錄參照），核與證人
        丙○○證稱車禍發生後，甲○○沒有痛苦表情，還騎機
        車繞到異議人機車倒地處前方查看，異議人當時從地上
        爬起來，曾詢問甲○○有無事情（指有無受傷），甲○○可能沒聽到，當場也沒有回應，所以異議人才騎車離
        去，甲○○當場也沒有異議等情大致相符（同上筆錄參
        照），顯見異議人與甲○○發生車禍後，甲○○當時人
        車並未倒地，且當場並未向異議人表明受傷，而因身著
        長褲之故，亦無法窺知腿部腓骨受有骨折併撕裂傷，則
        異議人主張其對於肇事致人受傷之事實並無認識，即非
        無據。況甲○○自承事發當場認為是自己去撞異議人，
        因見異議人沒事（指沒受傷），心想反正大家都沒事，
        也沒反對異議人離去，更見異議人主觀上並無肇事逃逸
        之意圖。原處分機關未察，進而認定異議人肇事致人受
        傷而逃逸，並加以裁罰，即難認允洽。異議人以前詞為
        由，向本院提出異議，為有理由，自應由本院撤銷原處
        分。
五、次按，交通法庭認為聲明異議有理由或聲明異議雖無理由而
    原處分不當或違法者，應以裁定將原處分經聲明異議部分撤
    銷，並自為裁定，道路交通案件處理辦法第20條前段定有明
    文。本件異議人雖無駕車肇事致人受傷而逃逸之主觀認識，
    然「汽車駕駛人駕駛汽車肇事，無人受傷或死亡而未依規定
    處置者，處1 千元以上3 千元以下罰鍰」（道路交通管理處
    罰條例第62條第1 項前段參照），茲異議人駕車肇事，主觀
    上雖未認識他人受傷，然其並未依規定處置，反而騎車離去
    ，依法應依上開規定予以裁罰。是以異議人向本院提出異議
    ，指摘原處分不當，雖有理由，然異議人既有違規事實，依
    法應由本院依前揭規定，並參酌違反道路交通管理事件統一
    裁罰基準表，自為妥適之裁定如主文第2 項所示，以臻適法
    。
據上論斷，應依道路交通案件處理辦法第20條，裁定如主文。
中    華    民    國    98    年    8     月    5     日
                      交通法庭法  官   楊皓清
以上正本證明與原本無異。
如不服本裁定，應於裁定送達5日內，向本院提出抗告狀。
                              書記官   朱俶伶
中    華    民    國    98    年    8     月    5     日


司法院資訊處製作；財團法人民間司法改革基金會備份。
